【裁判字號】    98,監,70
【裁判日期】    980327
【裁判案由】    選定禁治產人監護人
【裁判全文】
臺灣桃園地方法院民事裁定                98年度監字第70號
聲  請  人  甲○○
                      巷2弄6.
相  對  人
即禁治產人  乙○○○
                      號
上列聲請人聲請選定禁治產人監護人事件，本院裁定如下：
    主  文
選定聲請人甲○○（男，民國○○年○○月○○日生）為禁治產人乙○
○○（女，民國○○年○ 月○○日生，國民身分證統一編號：Ｚ00000
0000）之監護人。
聲請程序費用由聲請人負擔。
    理  由
一、按禁治產人應置監護人；禁治產人之監護人，依下列順序定
    之：一配偶。二父母。三與禁治產人同居之祖父母。四家長
    。五後死之父或母以遺囑指定之人。不能依前項定其監護人
    時，由法院徵求親屬會議之意見選定之；親屬會議不能召開
    或召開有困難時，依法應經親屬會議處理之事項，由有召集
    權人聲請法院處理之；親屬會議經召開而不為或不能決議時
    ，亦同，民法第1110條、第1111條第1 項、第2 項、第1132
    條第2 項定有明文。又為禁治產人之最佳利益，法院得依檢
    察官、當地社會福利主管機關或其他利害關係人之聲請，就
    其3 親等內旁系血親尊親屬、社會福利主管機關、社會福利
    機構或其他適當之人選定或改定為監護人，並得指定監護之
    方法，此觀民法第1113條第1 項準用第1094條第2 項規定即
    明。
二、本件聲請意旨略以：聲請人為相對人即禁治產人乙○○○之
    兄，相對人業經鈞院以91年度禁字第41號民事裁定宣告為禁
    治產人，惟其原監護人即相對人之母莊褚含笑已於民國98年
    1 月16日死亡，為禁治產人之利益，爰依法聲請選定由聲請
    人擔任相對人之監護人等語。並提出死亡證明書、戶籍謄本
    、親屬會議監護人同意書各1 份為證。
三、經查，本件聲請人所主張之上開事實，業據提出上開書證在
    卷可稽，並經本院依職權調閱本院91年度禁字第41號卷宗查
    核屬實。次查，相對人並無其他法定順序之監護人，亦無足
    夠可資組成民法第1131條親屬會議會員之親屬之事實，則據
    聲請人於本院98年3 月5 日調查時到庭陳明在卷。則依首揭
    法律規定，本院自應依聲請人之聲請，選定適當之人為相對
    人之監護人。
四、又本院依民法第1113條準用同法第1094條第2 項、第3 項之
    規定，囑託桃園縣政府社會局就本件進行訪視並提出報告及
    建議，其結果略以：聲請人表示其聲請之原因係因相對人為
    身心障礙者，且居住在眾生老人長期照護中心，相對人經濟
    收入（榮眷半俸及身障津貼）原由相對人之母協助管理及支
    付，但相對人之母已於98年1 月16日因病過世，此後即無人
    可以監護人之名義協助相對人管理經濟收入，故聲請人於照
    護中心之人員提供此資訊後，即前往法院提出本件聲請。相
    對人現年52歲，為多重障礙（極重度–語障及智障）之身障
    者，其從小到大皆由父母及手足共同照顧。相對人之夫為榮
    民，故相對人可領取榮眷半俸。據眾生老人長期照護中心人
    員表示，相對人生活自理能力尚可，可自行用餐，沐浴時需
    由專人從旁協助，其因語障，較無法與他人順利溝通。相對
    人安置費用每年近新臺幣（下同）18萬元，其安置費用來源
    為榮眷半俸及身障津貼。聲請人表示相對人之收入及支出平
    衡，故無任何存款，名下亦無不動產，另相對人因病住院之
    相關醫療費用，多由聲請人支付結清。監護意願部分，聲請
    人表示因其居住處鄰近相對人所安置之機構，若相對人有緊
    急之需求，聲請人可盡速前往處理相關事宜，故相對人手足
    皆同意由聲請人為相對人之監護人。聲請人現年56歲，國小
    畢業，目前與配偶及兩子共同居住，聲請人於外包清潔公司
    擔任清潔工，工作地點為聖保祿醫院，每月收入為1 萬8 千
    元。聲請人現居住處為其配偶名下之不動產，無須繳交費用
    。綜合以上所述，聲請人應有能力可擔任相對人之監護人等
    語，有桃園縣政府98年3 月19日府社助字第0980101221號函
    暨所附之個案紀錄表1 份在卷可參。
五、本院綜合上情，並審酌聲請人為相對人之兄，為相對人之至
    親，且有正常工作及收入，顯見其生活智識與社會經驗均佳
    ，當能盡力維護相對人之權利，並予以適當之照養療護；且
    相對人之其餘兄弟姊妹亦均同意由聲請人擔任相對人之監護
    人，有聲請人提出之親屬會議監護人同意書1 紙附卷可參等
    一切情事，認為本件選定由聲請人擔任相對人之監護人，應
    屬符合相對人之最佳利益。
六、爰裁定如主文。
中    華    民    國    98    年    3     月    27    日
                    家事法庭  法  官  張震武
上列正本證明與原本無異
如對本裁定抗告須於裁定送達後10日內向本院提出抗告狀，並繳
納抗告裁判費新臺幣1,000 元。
中    華    民    國    98    年    3     月    27    日
                              書記官  劉昆鑫


司法院資訊處製作；財團法人民間司法改革基金會備份。
